臺灣臺中地方法院刑事判決
111年度交易字第1512號
公  訴  人  臺灣臺中地方檢察署檢察官
被      告  林延龍



上列被告因公共危險案件，經檢察官提起公訴（111年度速偵字
第4021號），本院判決如下：
    主    文
乙○○駕駛動力交通工具而吐氣所含酒精濃度達每公升零點二五毫
克以上，累犯，處有期徒刑參月，併科罰金新臺幣伍萬元，有期
徒刑如易科罰金，罰金如易服勞役，均以新臺幣壹仟元折算壹日
。
    犯罪事實
一、乙○○自民國111年8月24日18時許起至同日21時許止，在臺中
    市大里區草湖路之友人住處內，飲用含酒精成分之保力達加
    維他露P後，竟不顧大眾通行之安全，於同日23時許，騎乘
    牌照號碼780-MNE號普通重型機車上路。嗣於同日23時20分
    許，行經臺中市大里區中興路2段與現岱路交岔路口時，因
    停等紅燈時超越停止線，為警攔檢盤查，遂對其施以酒精濃
    度測試，測得其吐氣所含酒精成分為每公升0.28毫克，而查
    悉上情。
二、案經臺中市政府警察局霧峰分局報告臺灣臺中地方檢察署檢
    察官偵查起訴。
    理    由
一、按被告以外之人於審判外之言詞或書面陳述，除法律有規定
    者外，不得作為證據；被告以外之人於審判外之陳述，雖不
    符同法第159條之1至第159條之4之規定，而經當事人於審判
    程式同意作為證據，法院審酌該言詞陳述或書面陳述作成時
    之情況，認為適當者，亦得為證據，當事人、代理人或辯護
    人於法院調查證據時，知有第159條第1項不得為證據之情形
    ，而未於言詞辯論終結前聲明異議者，視為有前項之同意，
    刑事訴訟法第159條第1項、第159條之5第1項、第2項分別定
    有明文。查本案下列據以認定被告犯罪之供述證據，檢察官
    、被告，迄於言詞辯論終結前均未聲明異議，復經審酌該等
    言詞陳述或書面作成時之情況，並無違法、不當或顯不可信
    之狀況，依刑事訴訟法第159條之5規定，均有證據能力。又
    本案認定事實之其餘非供述證據，並無證據證明係公務員違
    背法定程序所取得，依同法第158條之4反面解釋，亦均有證
    據能力，合先敘明。
二、訊據被告乙○○對上開犯罪事實坦承不諱，並有警員職務報告
    、臺中市政府警察局霧峰分局酒精測定紀錄表、臺中市政府
    警察局舉發違反道路交通管理事件通知單、車輛詳細資料報
    表等件在卷可參（見偵卷第31頁、第45頁、第47頁、第57頁
    ），足認被告之自白與事實相符，被告犯行堪以認定，應依
    法論科。
三、論罪科刑
（一）核被告所為，係犯刑法第185條之3第1項第1款之駕駛動力
      交通工具而吐氣所含酒精濃度達每公升0.25毫克以上之罪
      。
（二）按構成累犯之前科事實存在與否，雖與被告是否有罪無關
      ，但係作為刑之應否為類型性之加重事實，實質上屬於「
      準犯罪構成事實」，對被告而言，與有罪、無罪之問題有
      其相同之重要性，自應由檢察官負主張及實質舉證責任。
      衡諸現行刑事訴訟法，雖採行改良式當事人進行主義，但
      關於起訴方式，仍採取書面及卷證併送制度，而構成累犯
      之前科事實，類型上既屬於「準犯罪構成事實」，檢察官
      自得依刑事訴訟法第264條第2項、第3項之規定，於起訴
      書記載此部分事實及證據，並將證物一併送交法院。又證
      據以其是否由其他證據而生，可區分為原始證據及派生證
      據。被告前案紀錄表、刑案資料查註紀錄表係由司法、偵
      查機關相關人員依憑原始資料所輸入之前案紀錄，並非被
      告前案徒刑執行完畢之原始證據，而屬派生證據。鑑於直
      接審理原則為嚴格證明法則之核心，法庭活動藉之可追求
      實體真實與程序正義，然若直接審理原則與證據保全或訴
      訟經濟相衝突時，基於派生證據之必要性、真實性以及被
      告之程序保障，倘當事人對於該派生證據之同一性或真實
      性發生爭執或有所懷疑時，即須提出原始證據或為其他適
      當之調查（例如勘驗、鑑定），以確保內容之同一、真實
      ；惟當事人如已承認該派生證據屬實，或對之並無爭執，
      而法院復已對該派生證據依法踐行調查證據程序，即得採
      為判斷之依據（最高法院111年度台上字第3143號參照）
      。查檢察官於起訴書已指明被告前因公共危險案件，經法
      院判處有期徒刑及履行之情，被告於本院審理時，經檢察
      官詢問後其前述執行完畢之紀錄並不爭執（見本院卷第32
      頁），應認就被告有何構成累犯之事實或應予加重其刑之
      必要，已主張或具體指出證明方法，且被告確因酒後駕車
      之公共危險案件，於110年間經本院110年度中交簡字第42
      0號判決判處有期徒刑3月、併科罰金新臺幣（下同）2萬
      元確定，於111年6月25日入監執行完畢，有臺灣高等法院
      被告前案紀錄表可參。被告於受上開有期徒刑執行完畢後
      ，5年內故意再犯本案有期徒刑以上之罪，合於累犯規定
      之要件。參酌司法院釋字第775號解釋意旨，於刑法修正
      前，為避免發生罪刑不相當之情形，法院應依該解釋意旨
      ，就個案裁量是否加重最低本刑。本院審酌被告於前案罪
      質與本案相近，足見行為人有其特別惡性，且前罪之徒刑
      執行無成效，其對於刑罰之反應力顯然薄弱，揆諸大法官
      解釋意旨，自應依刑法第47條第1項之規定予以加重其刑
      。
（三）爰審酌：政府各相關機關就酒後駕車之危害性以學校教育
      、媒體傳播等方式一再宣導，為時甚久，被告除上述構成
      累犯之前案紀錄（未重複評價），尚曾因酒後駕車經臺灣
      臺中地方檢察署以107年度偵字第14141號為緩起訴處分，
      緩起訴期滿未經撤銷，對於飲酒後酒精濃度超出一定標準
      不得駕駛動力交通工具之法律規範應知之甚稔，竟仍無視
      法律禁止酒後駕車之禁令，明知自己飲用含酒精飲料後，
      精神狀態仍已受相當影響，僅圖一己往來交通之便，於短
      時間內即率爾騎乘機車上路，其吐氣所含酒精濃度達每公
      升0.28毫克，已逾法定不得駕駛動力交通工具之標準值，
      顯危及自身暨其他道路使用人之人身安全，行為殊值非難
      ；被告自陳為高職肄業，從事鷹架工，月收約3萬5000元
      ，有4名未成年子女要扶養，不用扶養父母（見本院卷第3
      3頁）之智識程度及生活狀況；被告坦承犯行之犯後態度
      等一切情狀，量處如主文所示之刑，併諭知易科罰金及易
      服勞役之折算標準，以示懲儆。
四、據上論斷，應依刑事訴訟法第299條第1項前段，刑法第185
    條之3第1項第1款、第47條第1項、第41條第1項前段、第42
    條第3項前段，刑法施行法第1條之1第1項，判決如主文。
本案經檢察官蔡雯娟提起公訴，檢察官甲○○到庭執行職務。
中　　華　　民　　國　　111 　年　　10　　月　　31　　日
               刑事第十九庭  法  官 張美眉
以上正本證明與原本無異。
如不服本判決應於收受送達後20日內向本院提出上訴書狀，並應
敘述具體理由；其未敘述上訴之理由者，應於上訴期間屆滿後20
日內向本院補提理由書（均須按他造當事人之人數附繕本）「切
勿逕送上級法院」。
                              書記官 賴宥妡　　　　　　
中　　華　　民　　國　　111 　年　　10　　月　　31　　日
附錄論罪科刑法條
中華民國刑法第185條之3
駕駛動力交通工具而有下列情形之一者，處3年以下有期徒刑，
得併科30萬元以下罰金：
一、吐氣所含酒精濃度達每公升零點二五毫克或血液中酒精濃度
    達百分之零點零五以上。
二、有前款以外之其他情事足認服用酒類或其他相類之物，致不
    能安全駕駛。
三、服用毒品、麻醉藥品或其他相類之物，致不能安全駕駛。
因而致人於死者，處3年以上10年以下有期徒刑，得併科2百萬元
以下罰金；致重傷者，處1年以上7年以下有期徒刑，得併科1百
萬元以下罰金。
曾犯本條或陸海空軍刑法第54條之罪，經有罪判決確定或經緩起
訴處分確定，於十年內再犯第1項之罪因而致人於死者，處無期
徒刑或5年以上有期徒刑，得併科3百萬元以下罰金；致重傷者，
處3年以上10年以下有期徒刑，得併科2百萬元以下罰金。